【裁判字號】    97,消債更,395
【裁判日期】    971217
【裁判案由】    更生程序
【裁判全文】
臺灣嘉義地方法院民事裁定           97年度消債更字第395號
聲  請  人  甲○○
上列當事人因消費者債務清理事件聲請更生，本院裁定如下：
    主  文
聲請駁回。
聲請費用由聲請人負擔。
    理  由
一、按「債務人不能清償債務或有不能清償之虞者，得依本條例
    所定更生或清算程序，清理其債務。」、「債務人對於金融
    機構因消費借貸、自用住宅借款、信用卡或現金卡契約而負
    債務，在聲請更生或清算前，應提出債權人清冊，以書面向
    最大債權金融機構請求協商債務清償方案並表明共同協商之
    意旨。」、「協商成立者，應以書面作成債務清償方案，由
    當事人簽名、蓋章或按指印；協商不成立時，應付與債務人
    證明書。債務人與金融機構協商成立者，不得聲請更生或清
    算，但因不可歸責於己之事由，致履行顯有重大困難者，不
    在此限。」消費者債務清理條例第3條、第151條第1項、第4
    項、第5項分別定有明文。準此，債務人有不能清償債務或
    有不能清償之虞者，且依前揭規定請求協商而協商不能成立
    時，始得依更生或清算程序清理其債務。是則若債務人雖依
    前揭規定請求協商而協商不能成立，但債務人並無不能清償
    債務或有不能清償之虞之情事，應認其聲請更生或清算不備
    其他要件，且其情形不能補正，應以裁定駁回之。此觀諸同
    條例第8條規定甚明。
二、查本件聲請人向本院聲請更生，雖主張：其對於中國信託商
    業銀行（下稱中國信託）等金融機構負有新臺幣（下同）43
    5,205元之債務，因有不能清償債務情事，前已提出債權人
    清冊，以書面向最大債權金融機構即中國信託請求共同協商
    債務清償方案，惟因中國信託要求每月還款金額10,000元過
    高，以聲請人收入無法負擔還款條件致協商不成立。而聲請
    人現經營小薇理燙髮工作室，每月收入約32,000元，但聲請
    人每月必須支出個人伙食5,100元、通訊費1,200元、
    醫療費300元、交通費200元、生活零用金1,200元、
    扶養女兒7,000元、及房屋補貼費5,000元，共20,000元，
    實有不能清償債務之情事，聲請人復未經法院裁定開始清算
    程序或宣告破產，爰依法聲請更生等語。
三、聲請人主張其對於中國信託等金融機構負有435,205元之債
    務，前已提出債權人清冊，以書面向最大債權金融機構即匯
    豐銀行請求共同協商債務清償方案，惟因聲請人無法負擔任
    何還款條件致協商不成立等情，業據聲請人提出債權人清冊
    及中國信託出具之前置協商不成立通知書可按，應為可採。
    又聲請人前向中國信託請求協商，中國信託所提清償條件係
    每月清償10,000元乙節，亦經聲請人陳述在案，並經中國信
    託商業銀行以97年12月9日民事陳報狀陳明，堪信為真實。
四、經查：
（一）聲請人陳稱其目前經營小薇理燙髮工作室，每月收入約32
      ,000 元，業據提出93年至96年小規模營業聲請人之簡單
      損益表為證，並經聲請人自陳（見本院97年10月28日訊問
      筆錄），經核與中國信託陳報狀所陳報其評估聲請人每月
      收入為32,000元相符，應可採信。
（二）聲請人主張其每月必須支出個人伙食5,100元，未據提
      出相關單據，然此部分支出仍屬必要，應可採計，本院審
      酌聲請人既已按債務人依消費者債務清理條例聲請更生，
      而有不能清償債務或有不能清償之虞等情事，其生活程度
      本應受相當限制，自以維持一般人最低生活水平所需，認
      聲請人每月個人伙食費以每日150元，每月4,500元為適當
      ；每月支出通訊費1,200元部分，聲請人雖提出中華電
      信97年9月份繳費通知及遠傳電信97年9月電信費帳單為證
      ，然其中中華電信帳單包含ADSL電路月租費及HINET上網
      費，查網路對於日常生活固然極為便利，但非生活上所必
      需，此部分應予剔除；另遠傳電信帳單部分，聲請人既已
      有室內電話可供其作為工作與親友聯絡使用，且其自陳係
      經營理燙髮工作室，工作性質應無需使用行動電話之必要
      ，故此部分支出亦應予以剔除，合計聲請人通訊費應以每
      月500元為已足，逾此部分則不應准許。
（三）聲請人復主張支出醫療費300元、生活零用金1,200元
      部分，經聲請人提出祈安診所醫療費用證明、及統一發票
      數張為證，互核約略相符，且亦屬必要，堪信前揭費用支
      出為真實合理，應予准許；又交通費200元部分，雖未
      提出相關單據證明，惟此部分尚屬必要支出，該數額亦為
      合理，應予准許。
（四）另聲請人主張每月支出扶養女兒乙○○包括膳食2,400元
      、住宿3,000元、學雜費1,000及零用金600，合計共7,000
      元，業據提出乙○○台南縣私立興國高中學生證、96學年
      度第2學期註冊費繳費單、郵政國內匯款執據等為證，堪
      信上開支出為可採，又聲請人女兒乙○○為81年6月7日出
      生，目前16歲，有戶籍謄本在卷可稽，無謀生能力，自有
      待聲請人負擔扶養義務，聲請人此部分支出應予准許。聲
      請人配偶健在、未離婚，有戶籍謄本可稽，上開扶養女兒
      7,000元尚得由聲請人配偶平均分擔一半，聲請人扶養女
      兒之費用以3,500元為適當。
（五）至於聲請人主張房屋補貼5,000元部分，聲請人雖主張因
      目前居住之房屋為聲請人弟弟所有，水電、瓦斯、地價房
      屋稅均由聲請人繳納，故需支出5,000元，然未據提出相
      關支出單據佐證，是否真實已非無疑。
五、綜上，聲請人每月必要費用，扣除前揭不得提列之費用，包
    括個人伙食4,500元、通訊費500元、醫療費300元、
    交通費200元、生活零用金1,200元、扶養女兒3,500
    元，合計共10,200元，則依前揭所述，聲請人每月收入約
    32,000元，扣除每月協商金額10,000元每月至少餘22,000
    元，自足以支付聲請人每月必要費用10,200元。退萬步，縱
    認聲請人主張房屋補貼費5,000元為可採，亦餘6,800元，
    足認聲請人並無不能清償債務或有不能清償債務之虞之情事
    。從而，聲請人主張其有不能清償債務之情事乙節，自非可
    採，應認聲請人聲請更生，與消費者債務清理條例第3條規
    定不合，且上開欠缺又屬無從補正，依首揭規定及說明，自
    應駁回其更生之聲請，爰裁定如主文所示。
中    華    民    國    97    年    12    月    17    日
              民事第一庭    法      官  柯月美
上為正本係照原本作成。
如不服本裁定，應於裁定送達後10日內，以書狀向本院提出抗告
，並繳納抗告費新臺幣1千元。
中    華    民    國    97    年    12    月    17    日
                            書  記  官  李文政


司法院資訊處製作；財團法人民間司法改革基金會備份。
